【裁判字號】    90,判,1517
【裁判日期】    900823
【裁判案由】    綜合所得稅
【裁判全文】
最  高  行  政  法  院  判  決                    九十年度判字第一五一七號
    原      告  甲○○
    被      告  財政部臺灣省中區國稅局
    代  表  人  楊重華
右當事人間因綜合所得稅事件，原告不服行政院中華民國八十八年十二月三日台八十
八訴字第四三八八七號再訴願決定，提起行政訴訟。本院判決如左：
    主  文
原告之訴駁回。
訴訟費用由原告負擔。
    事  實
緣原告八十二年度綜合所得稅結算申報，漏報本人及扶養親屬蘇溫、蘇楊含笑之營利
、利息及薪資所得計新臺幣（下同）六四○、七三九元，經被告財政部臺灣省中區國
稅局併計原告當年度綜合所得總額，除發單補徵稅款四一、一九三元外，並處以罰鍰
六、八○○元。上開稅款及罰鍰繳款書已於八十六年二月二十二日送達，因原告未申
請查對更正，亦未依法提起行政救濟而告確定。嗣被告以原告未於繳納期間屆滿三十
日內繳納上開稅捐，依稅捐稽徵法第三十九條規定移送法院強制執行，並據臺灣臺中
地方法院執行命令自原告所有臺灣銀行臺中分行存款帳戶扣取五七、九七六元繳交所
欠稅款（含本稅四一、一九三元、滯納金六、一七八元、滯納利息三、○○三元，法
院執行費二三二元、罰鍰六、八○○元、郵資四十八元），其後因溢扣稅款四二二元
，已開立國庫支票予以退還。原告申請分開申報扶養親屬所得並退還溢繳稅款，經被
告八十七年十二月十六日中區國稅中市徵字第八七○○四一九一三號函未准所請。原
告不服，循序提起訴願、再訴願均遭駁回，遂向本院提起行政訴訟。茲摘兩造訴辯
意旨於次：
原告起訴意旨略謂：本案原告未漏報個人應稅所得，依所得稅法第八十九條規定，扣
繳稅款應向扣繳義務人追繳，無從追繳者，得逕向納稅義務人追繳。本案漏報薪資所
得四五○、三○七元部分，納稅義務人為取得所得者蘇楊含笑，被告卻以原告合併申
報為由，以原告為納稅義務人，加大稅率強制執行原告財產，嚴重侵害原告權益。請
判決撤銷一再訴願決定及原處分等語。
被告答辯意旨略謂：本件原告八十二年度綜合所得稅結算申報，未將其本人及扶養親
屬之所得合併申報，被告所屬臺中市分局遂核定補徵稅款四一、一九三元，並裁處罰
鍰六、八○○元。該稅款及罰鍰繳款書於八十六年二月二十二日送達，惟原告並未就
上開稅款及罰鍰申請查對更正或提起行政救濟，且亦未於繳納期間屆滿三十日內將上
開稅捐繳納完竣，被告所屬臺中市分局遂依稅捐稽徵法第三十九條規定，予以移送法
院強制執行，並據臺灣臺中地方法院執行命令向原告所有臺灣銀行臺中分行存款帳戶
扣取上開稅捐，連同滯納金、滯納利息、法院執行費、郵資等共計五七、五五四元（
本案扣取款項五七、九七六元，經查溢扣稅款四二二元，業於八十七年三月二十一日
經被告開立國庫支票予以退還）。嗣原告申請分開申報扶養親屬所得並退還溢繳稅款
，經被告所屬臺中市分局八十七年十二月十六日中區國稅中市徵字第八七○○四一九
一三號略以．．．核定補繳本稅及罰鍰繳款書已於八十六年二月二十二日送達，．．
．原告未依稅捐稽徵法第三十五條第一項第一款規定申請復查，本案因而確定。依財
政部八十二年八月十日台財稅第八二一四九三八五四號函申請分開申報，如屬罰鍰處
分確定者，應不受理之意旨，所請分開計稅及退還溢繳稅款乙節應不受理，洵無不合
。原告不服，訴稱被告將其扶養親屬所得合併歸課計稅，並未依稅捐稽徵法第一條之
一及第四十八條之三規定，以有利納稅義務人之方式，將其扶養親屬蘇溫、蘇楊含笑
之所得分開申報重新核算稅額，致溢繳稅款二○、二七七元，影響權益甚鉅，請重新
核定稅額，並將溢扣之稅額連同利息予以退還等云云。訴經財政部訴願決定以八十二
年度綜合所得稅結算申報，既列報其父母為扶養親屬，依首揭所得稅法之規定自應將
渠等之所得合併報繳，而原告未於結算申報時合併申報，嗣被告所屬臺中市分局合併
核定並核發稅款及罰鍰繳款後，原告未提出分開申報之申請，亦未對核定之稅額表示
不服提起行政救濟，而於被告所屬臺中市分局以本案經確定且原告未繳納系爭款項，
依法強制執行後，始提出分開申報請求退稅款，核與財政部八十二年八月十日台財稅
第八二一四九三八五四號函釋意旨即有未合，又本件據以核定之稅法及否准之函釋並
無變更，亦無稅捐稽徵法第一條之一及第四十八條之三之適用，遂駁回其再訴願。原
告復提起再訴願，經行政院持與被告及財政部相同論見，予以駁回其再訴願。基上論
結：原處分及所為復查、訴願、再訴願決定並無違誤，請判決駁回原告之訴等語。
    理  由
按納稅義務人之配偶及合於第十七條規定得申報減除扶養親屬免稅額之受扶養親屬，
有所得稅法第十四條所定之各類所得者，應由納稅義務人合併報繳，為行為時所得稅
法第十五條第一項所明定。次按納稅義務人對於因適用法令錯誤或計算錯誤溢繳之稅
款，得自繳納之日起五年內提出具體證明，申請退還；逾期未申請者，不得再行申請
，固為稅捐稽徵法第二十八條所規定；滯納金、利息、滯報金、怠報金、短估金及罰
鍰，依同法第四十九條前段規定，準用之，惟其適用以稅捐稽徵機關核定稅額因適用
法令錯誤或計算錯誤致溢繳稅款者為限。次按綜合所得稅納稅義務人於結算申報時，
未將符合所得稅法第十七條規定之受扶養親屬之所得合併申報，經查明各該受扶養親
屬有所得後，始申請分開申報者，如屬罰鍰處分確定或已逾核課期間案件，應不予受
理，復經財政部八十二年八月十日台財稅第八二一四九三八五四號函釋有案。查原告
八十二年度綜合所得稅結算申報，漏報本人及扶養親屬蘇溫、蘇楊含笑之營利、利息
及薪資所得計新臺幣六四○、七三九元，經被告財政部臺灣省中區國稅局併計原告當
年度綜合所得總額，除發單補徵稅款四一、一九三元，並處以罰鍰六、八○○元。上
開稅款及罰鍰繳款書已於八十六年二月二十二日送達，因原告未申請查對更正亦未依
法提起行政救濟而告確定。嗣被告以原告未於繳納期間屆滿三十日內繳納上開稅捐，
依稅捐稽徵法第三十九條規定移送法院強制執行，並據臺灣臺中地方法院執行命令自
原告所有臺灣銀行臺中分行存款帳戶扣取五七、九七六元繳交所欠稅款（含本稅四一
、一九三元、滯納金六、一七八元、滯納利息三、○○三元，法院執行費二三二元、
罰鍰六、八○○元、郵資四十八元），其後因溢扣稅款四二二元，已開立國庫支票予
以退還。原告申請分開申報扶養親屬所得並退還溢繳稅款，經被告八十七年十二月十
六日中區國稅中市徵字第八七○○四一九一三號函未准所請，核與首開法令規定並無
不合，一再訴願決定遞予維持，亦無違誤，均應予維持。本件本稅及罰鍰因原告未申
請查對更正亦未依法提起行政救濟而告確定，原告所請分開計稅及退還溢繳稅款，顯
無理由，應予駁回。又本件據以核定之稅法及否准之函釋並無變更，核無稅捐稽徵法
第一條之一及第四十八條之三之適用，併予指明。
據上論結，本件原告之訴為無理由，爰依行政訴訟法施行法第二條、行政訴訟法第九
十八條第三項前段，判決如主文。
中    華    民    國      九十      年      八        月    二十三      日
                    最 高 行 政 法 院  第 二 庭
                                審 判 長 法  官      陳  石  獅
                                         法  官      徐  樹  海
                                         法  官      彭  鳳  至
                                         法  官      高  啟  燦
                                         法  官      黃  合  文
右  正  本  證  明  與  原  本  無  異
                                         法院書記官  王  福  瀛
中    華    民    國      九十      年      八        月    二十四      日


司法院資訊處製作；財團法人民間司法改革基金會備份。
